【裁判字號】    95,重訴,2
【裁判日期】    950829
【裁判案由】    違反毒品危害防制條例等
【裁判全文】
福建金門地方法院刑事判決               95年度重訴字第2號
公  訴  人  福建金門地方法院檢察署檢察官
被      告  甲○○
選任辯護人  黃怡騰律師
            楊克成律師
上列被告因違反毒品危害防制條例案件，經檢察官提起公訴（95
年度偵字第181號），本院判決如下：
    主  文
甲○○運輸第一級毒品，累犯，處無期徒刑，褫奪公權終身。扣
案送驗後所餘第一級毒品海洛因純質淨重壹佰肆拾參點肆捌公克
沒收銷燬之；扣案束帶乙條沒收之。
    事      實
一、甲○○前於民國93年間，因違反毒品危害防制條例案件，經
    台灣彰化地方法院以93年度簡字第13號判處有期徒刑6月確
    定，於93年4月14日易科罰金執行完畢。其明知海洛因係業
    經行政院公告列為管制物品，非經許可，不得運輸、持有之
    第一級毒品，竟仍基於運輸第一級毒品海洛因之犯意，於95
    年4月19日某時，在大陸地區廈門市某地，以人民幣14萬元
    之代價，向綽號「許董」真實姓名為許順益（另行偵辦）購
    買第一級毒品海洛因毛重272.58公克後，以束帶繫於腰際之
    方式，於同年月21日上午9時許，由廈門搭乘新集美客船從
    金門水頭港通關入境，嗣於同日上午11時10分許，在金門尚
    義機場欲夾帶上開毒品搭機返台時，為警當場查獲，並扣得
    第一級毒品海洛因7小包（純度54.83%，純質淨重143.48公
    克）及供運輸綁縛用之束帶乙條。
二、案經金門縣警察局移送福建金門地方法院檢察署檢察官偵查
    起訴。
    理      由
一、訊據被告甲○○就有於上揭時、地，以束帶繫白色粉末七包
    於腰際，自大陸地區攜帶而通關入境之事實，固坦承不諱，
    惟矢口否認有何運輸之犯行，辯以：其僅係持有海洛因，只
    是數量稍多，而其持有攜帶之目的為供己施用，並無運輸海
    洛因之犯行云云，然按：
(一)、扣案被告所攜帶之白色粉末七包，經送法務部調查局鑑定
      ，合計淨重261.68公克（空包裝重10.90公克），純度54.
      83％，純質淨重143.48公克，均含第一級毒品海洛因成分
      ，有該局95年6月8調科壹字第360000022號鑑定通知書在
      卷可稽，足證被告所攜帶之白色粉末，確含有第一級毒品
      海洛因之成分。
(二)、按懲治走私條例之運送走私物品罪，並不以運送他人所有
      或持有之走私物品為限，即為自己運送者亦包括在內，故
      不論運送人係為他人運送或為自己運送，均應成立運送走
      私物品罪（最高法院84年台上字第2525號判例意旨參照）
      。同理，毒品危害防制條例之運輸毒品罪，亦不以運輸他
      人所有或持有之毒品為限，即為自己運輸者亦包括在內，
      故不論運輸人係為他人運輸或為自己運輸，均應成立運輸
      毒品罪（最高法院92年度台上字第3321號判決意旨參照）
      。
(三)、次按毒品危害防制條例第4條所稱之運輸毒品罪，不以國
      外輸入國內或國內輸出國外為限，其在國內運輸者亦屬之
      （司法院36年院解字第3541號參照）。又所謂「運輸」，
      係指本於運輸意思而搬運輸送而言，倘其有此意圖者，一
      有搬運輸送之行為犯罪即已成立，並非以運抵目的地為完
      成犯罪之要件。而運輸毒品罪，並不以兩地間毒品直接搬
      運輸送移轉存置於特定地點為限，其以迂迴、輾轉方法，
      利用不相同之運輸工具、方法，將特定之毒品移轉運送至
      終極目的地者，其各階段之運送行為，均不失為「運輸」
      行為之一種（最高法院92年度台上字第5426號判決意旨參
      照）。而煙毒之運輸或持有，應以程途之遠近及數按煙毒
      之為運輸或持有，應以程途之遠近及數量之多寡，並依實
      際情形參酌被告之犯意而為認定，亦有最高法院82年度台
      非字第34號判決意旨參照。
(四)、經查，被告此次攜帶海洛因，係自大陸地區進入金門後，
      再於金門尚義機場欲藉此夾帶至台灣台中機場等情，有船
      票、機票影本在卷可參，足證被告確有將上開海洛因，自
      大陸地區透過船隻攜帶至金門後，並試圖再以隨身搭機之
      方式，攜帶至台灣地區之犯行，而其攜帶之數量毛重多達
      272.58公克，則揆諸前開判決意旨，審酌其自大陸地區攜
      帶數量眾多之海洛因返台，核其程途遙遠，數量亦多，窺
      其犯意，不能認定係單純供己施用而持有。況其自94年8
      月7日起至95年4月21日止，以小三通方式進出台灣地區與
      大陸地區次數高達60次，有法務部入出境資訊連結作業查
      詢表乙紙在卷可參，以其進出台灣地區與大陸地區之繁且
      易，當可於有施用需求時，再行前往大陸購買，何以必須
      一次攜帶如此數量之海洛因。是以，本院綜合審酌被告攜
      帶毒品之數量既多，復千里迢迢自大陸地區藉由小三通方
      式欲攜帶至台灣之路途遙遠，而佐以其得輕易往返台灣及
      大陸地區，若僅供自己施用，則可逐次至大陸地區再行購
      買，而無須單次攜帶大量毒品等情，認本件被告攜帶海洛
      因，從大陸地區返回台灣之犯行，顯有運輸之意圖甚明，
      本件事證明確，犯行堪以認定。
二、另按「自大陸地區私運物品進入台灣地區者，以私運物品進
    口論。」，懲治走私條例第12條定有明文。故核被告甲○○
    所為，係犯毒品危害防制條例第4條第1項之運輸第一級毒品
    罪及懲治走私條例第2條第1項之私運管制物品進口罪。被告
    持有海洛因之低度行為為運輸之高度行為所吸收，不另論罪
    ；又被告以一行為，同時觸犯上開構成要件不相同之罪名，
    為想像競合犯，應依刑法第55條規定，從一重之運輸第一級
    毒品罪處斷。另查被告前於93年間，因違反毒品危害防制條
    例案件，經台灣彰化地方法院以93年度簡字第13號判處有期
    徒刑6月確定，於93年4月14日易科罰金執行完畢，有卷附台
    灣高等法院被告前案紀錄表可按，其受有期徒刑之執行完畢
    ，五年以內再犯有期徒刑以上之罪，雖為累犯，然其所犯毒
    品危害防制條例第4條第1項之運輸第一級毒品罪，其法定刑
    為死刑或無期徒刑，依法不得加重。爰審酌被告有前開違反
    毒品危害防制條例之前科，竟仍不思遠離毒品，且本件遭查
    獲之攜帶數量亦大及被告之犯罪動機、手段、目的、犯罪後
    仍一再飾詞否認，犯後態度不佳，枉顧國民之身心健康與社
    會純良風氣，又犯後未見悔意等一切情狀，認本件被告之犯
    行，客觀上顯無法引起一般同情，爰不依刑法第59條酌量減
    輕其刑，從而量處如主文第一項所示之無期徒刑，並宣告褫
    奪公權終身。扣案送驗所餘之第一級毒品海洛因（淨重261.
    68公克，空包裝重10.90公克，純度54.83％，純質淨重143.
    48公克)，依毒品危害防制條例第18條第1項前段之規定，應
    宣告沒收銷燬之；而扣案束帶乙條，為被告所有，係用於包
    裹毒品，便於攜帶、運輸，乃屬供運輸毒品所用之物，亦經
    被告陳明在卷，應依毒品危害防制條例第19條第1項規定，
    宣告沒收之。至扣案之內褲一條，雖為被告於查獲當時所穿
    ，然本件被告係以束帶繫於腰際，並非將毒品海洛因置於內
    褲內，尚難認定內褲係供運輸毒品所用之物，爰不宣告沒收
    。
三、另被告聲請送精神鑑定云云，然按精神是否耗弱，乃屬醫學
    上精神病科之專門學問，非有專門精神病醫學研究之人予以
    診察鑑定，不足以資斷定，此固有最高法院47年台上字第12
    53號判例意旨參照，但仍必須從卷內資料，有足資法院認定
    行為人於行為時，確有精神耗弱之可能，始有依前開判例意
    旨，送請專門精神病醫學研究之人予以診察鑑定之必要，若
    倘由卷內資料，已得清楚認定被告就行為時之狀態，顯然無
    任何精神耗弱之可能，即無送精神鑑定之必要。本院審酌本
    件被告於查獲當時，係以束帶將重達261.68公克之海洛因繫
    於腰際，而試圖透過海運及空運方式，將其運至台灣地區，
    況其亦自承係己身親手繫於腰際，且被告於審理期日仍能清
    楚描述其自大陸地區向綽號「許董」真實姓名為許順益（另
    行偵辦）之男子購買、該男子告知得以繫腰際方式運輸、該
    男子交付束帶供被告使用及通關時因金屬探測閘門響起而遭
    查獲等情節，其就購買毒品之時、地、上源、運輸方式及查
    獲經過，均能清楚描述，而由卷內查獲照片及卷證資料，均
    不足以使本院認為被告於行為當時有精神耗弱之可能，爰駁
    回被告之聲請，併此敘明。
據上論斷，應依刑事訴訟法第299條第1項前段、毒品危害防制條
例第4條第1項、第18條第1項前段、第19條第1項，懲治走私條例
第2條第1項、第11條、第12條，刑法第11條、第55條、第47條、
第37條第1項，判決如主文。
本案經檢察官乙○○到庭執行職務
中    華    民    國    95    年    8    月    29    日
                  刑事庭審判長  法  官  施慶鴻
                                法  官  盧軍傑
                                法  官  林慶郎
以上正本證明與原本無異。
如不服本判決，應於判決送達後10日內，向本院提出上訴狀。
                                書記官  陳鴻璋
中    華    民    國    95    年    8    月    29    日
附錄本案論罪科刑法條全文
毒品危害防制條例第4條第1項製造、
運輸、販賣第一級毒品者，處死刑或無期徒刑；處無期徒刑者，
得併科新台幣1000萬元以下罰金。
懲治走私條例第2條第1項私運管制物品進口、出口逾公告數額者
，處7年以下有期徒刑，得併科新台幣300萬元以下罰金。


司法院資訊處製作；財團法人民間司法改革基金會備份。
